【裁判字號】    98,訴,1892
【裁判日期】    980630
【裁判案由】    毒品危害防制條例
【裁判全文】
臺灣板橋地方法院刑事判決             98年度訴字第1892號
公  訴  人  臺灣板橋地方法院檢察署檢察官
被      告  甲○○
                    （另案在臺灣臺北監獄執行中）
上列被告因毒品危害防制條例案件，經檢察官提起公訴（98年度
毒偵字第1577號），經被告於準備程序中就起訴事實為有罪之陳
述，經告知簡式審判程序之旨，並聽取當事人之意見後，經合議
庭裁定由受命法官獨任行簡式審判程序，本院判決如下：
    主    文
甲○○施用第一級毒品，累犯，處有期徒刑捌月。又施用第二級
毒品，累犯，處有期徒刑伍月，扣案甲基安非他命（驗餘淨重零
點貳壹伍玖公克）沒收銷燬之，包裝袋壹個沒收。應執行有期徒
刑拾壹月，扣案甲基安非他命（驗餘淨重零點貳壹伍玖公克）沒
收銷燬之，包裝袋壹個沒收。
    事    實
一、甲○○(1)於民國87年間因施用毒品案件，經本院以87年度毒
    聲字第1893號裁定送觀察、勒戒後，認有繼續施用毒品之傾
    向，經本院以87年度毒聲字第2591號裁定令入戒治處所施以
    強制戒治1 年，嗣經本院以88年度毒聲字第1062號裁定停止
    戒治，所餘戒治期間付保護管束，又經本院以88年度毒聲字
    第2733號裁定撤銷停止戒治，於89年5 月6 日戒治期滿，由
    臺灣板橋地方法院檢察署檢察官於89年5 月31日以89年度戒
    毒偵字第362 號為不起訴處分確定。(2)於91年間因施用毒品
    案件，經本院以91年度毒聲字第1750號裁定令入戒治處所施
    以強制戒治1 年，於92年7 月13日執行完畢，並由檢察官提
    起公訴，經本院以91年訴字第1444號判決判處有期徒刑7 月
    、4 月，應執行有期徒刑10月確定。(3)於同年間因竊盜案件
    ，經本院以91年度易字第1547號判決判處有期徒刑6 月確定
    。前開(2)、(3)2 罪經本院裁定應執行有期徒刑1 年3 月確定
    ，於93年9 月3 日縮刑期滿執行完畢。(4)於94年間因因竊盜
    案件，經本院以94年度簡字第381 號判決判處有期徒刑4 月
    確定，於94年9 月8 日縮刑期滿執行完畢。(5)於同年間因竊
    盜案件，經本院以94年度易更字第2 號判決判處有期徒刑8
    月確定，於96年2 月12日縮刑期滿執行完畢。(6)於97年間因
    施用毒品案件，經臺灣臺北地方法院以97年度訴字第2329號
    判決判處有期徒刑10月，經臺灣高等法院以98年度上訴字第
    545 號判決駁回上訴確定。(7)於同年間因施用毒品案件，經
    本院以98年度訴字第671 號判決判處有期徒刑7 月、4 月、
    7 月、4 月，應執行有期徒刑1 年7 月確定。前開(6)、(7)2
    罪接續執行，於98年4 月10日入監執行，尚未執行完畢。詎
    仍不知警惕，基於施用第1 級毒品海洛因之犯意，於98年2
    月17日，在其位於臺北縣板橋市○○街114 之3 號住處，以
    針筒注射之方式施用海洛因1 次。另基於施用第2 級毒品甲
    基安非他命之犯意，於前開時、地，以燒烤方式施用第2 級
    毒品甲基安非他命1 次。嗣於同日晚間8 時40分許，在臺北
    縣土城市○○路○ 段194 號前為警查獲，並扣得第2 級毒品
    甲基安非他命（淨重0.2160公克，取0.0001公克鑑析用罄，
    餘0.2159公克）及其所有，裝盛前開甲基安非他命以供其日
    後施用之包裝袋1 只。
二、案經臺北縣政府警察局土城分局報告臺灣板橋地方法院檢察
    署檢察官偵查起訴。
    理    由
一、本件被告所犯係死刑、無期徒刑、最輕本刑為3 年以上有期
    徒刑以外之罪，其於準備程序中就被訴事實為有罪之陳述，
    經法官告知簡式審判程序之旨，並聽取公訴人、被告之意見
    後，依刑事訴訟法第273 條之1 第1 項規定，經本院合議庭
    裁定，由受命法官獨任進行簡式審判程序審理，核先敘明。
二、被告於本院審理時對前揭犯罪事實坦承不諱，又被告於98年
    2 月17日為警採集之尿液，經送臺灣檢驗科技股份有限公司
    檢驗結果，呈鴉片類（嗎啡、可待因）、安非他命類（安非
    他命、甲基安非他命）陽性反應一情，有臺北縣政府警察局
    土城分局偵辦毒品案尿液編號及姓名對照表、臺灣檢驗科技
    股份有限公司濫用藥物檢驗報告各1 份在卷可佐，足認被告
    前開自白與事實相符，堪信為真。按施用第1 、2 級毒品為
    犯罪行為，毒品危害防制條例第10條定有處罰明文。故施用
    第1 、2 級毒品者，依前揭規定本應科以刑罰。惟基於刑事
    政策，對合於一定條件之施用者，則依同條例第20條、第23
    條之規定，施以觀察、勒戒及強制戒治之保安處分。又毒品
    危害防制條例於92年7 月9 日修正公布，自93年1 月9 日施
    行，其中第20條、第23條將施用毒品之刑事處遇程序，區分
    為「初犯」及「5 年內再犯」、「5 年後再犯」。依其立法
    理由之說明：「初犯」，經觀察、勒戒或強制戒治後，應為
    不起訴處分或不付審理之裁定；經觀察、勒戒或強制戒治執
    行完畢釋放後，「5 年內再犯」者，因其再犯率甚高，原實
    施之觀察、勒戒及強制戒治既已無法收其實效，爰依法追訴
    或裁定交付審理。至於經觀察、勒戒或強制戒治執行完畢釋
    放後，「5 年後再犯」者，前所實施之觀察、勒戒或強制戒
    治已足以遮斷其施用毒品之毒癮，為期自新及協助其斷除毒
    癮，仍適用「初犯」規定，先經觀察、勒戒或強制戒治之程
    序。從而依修正後之規定，僅限於「初犯」及「五年後再犯
    」2 種情形，始應先經觀察、勒戒或強制戒治程序。倘被告
    於5 年內已再犯，經依法追訴處罰，縱其第3 次（或第3 次
    以上）再度施用毒品之時間，在初犯經觀察、勒戒或強制戒
    治執行完畢釋放5 年以後，已不合於「5 年後再犯」之規定
    ，且因已於「5 年內再犯」，顯見其再犯率甚高，原實施觀
    察、勒戒或強制戒治，已無法收其實效，即應依該條例第10
    條處罰。至於第3 次（或第3 次以上）施用毒品之時間，是
    否宜有期間限制？以多久為適宜？則分屬刑事政策、專門醫
    學之範圍，非審判機關所能決定，有待循立法途徑解決（參
    照最高法院97年9 月9 日97年度第5 次刑事庭會議決議）。
    查被告於87年間因施用毒品案件，經本院以87年度毒聲字第
    1893號裁定觀察、勒戒後，認有繼續施用毒品之傾向，經本
    院以87年度毒聲字第2591號裁定令入戒治處所施以強制戒治
    1 年，嗣經本院以88年度毒聲字第1062號裁定停止戒治，所
    餘戒治期間付保護管束，又經本院以88年度毒聲字第2733號
    裁定撤銷停止戒治，於89年5 月6 日戒治期滿，由臺灣板橋
    地方法院檢察署檢察官於89年5 月31日以89年度戒毒偵字第
    362 號為不起訴處分確定。於91年間因施用毒品案件，經本
    院以91年度毒聲字第1750號裁定令入戒治處所施以強制戒治
    1 年，於92年7 月13日執行完畢，並由檢察官提起公訴，經
    本院以91年訴字第1444號判決判處有期徒刑7 月、4 月，應
    執行有期徒刑10月確定。於97年間因施用毒品案件，分別經
    臺灣臺北地方法院以97年度訴字第2329號判決判處有期徒刑
    10 月 ，經臺灣高等法院以98年度上訴字第545 號判決駁回
    上訴確定，經本院以98年度訴字第671 號判決判處有期徒刑
    7 月、4 月、7 月、4 月，應執行有期徒刑1 年7 月確定等
    情，有臺灣高等法院被告前案紀錄表1 份在卷可憑，被告前
    既曾因施用毒品案件經觀察、勒戒及強制戒治執行完畢，復
    於強制戒治執行完畢釋放後5 年內，再犯施用毒品案件，經
    依法追訴處罰，復於本件所認之98年2 月17日又犯施用第1
    級、第2 級毒品罪，即非屬毒品危害防制條例第20條第3 項
    所規定之「5 年後再犯」之情形，自應依法訴追。本件事證
    明確，被告犯行洵堪認定，自應依法論。
三、按海洛因、甲基安非他命分為毒品危害防制條例第2 條第2
    項第1 款、第2 款所定之第1 級、第2 級毒品，是核被告所
    為，係犯毒品危害防制條例第10條第1 項之施用第1 級毒品
    罪、第2 項之施用第2 級毒品罪。被告因施用而持有第1 級
    毒品海洛因、第2 級毒品甲基安非他命之低度行為，為施用
    行為所吸收，係不罰之前行為，不另論罪。被告所犯前開施
    用第1 、2 級毒品行為間，行為互殊、犯意各別，應予分論
    併罰。又被告有如事實欄所示之論罪科刑及執行完畢情形，
    有臺灣高等法院被告前案紀錄表1 份附卷可稽，其於徒刑執
    行完畢後，5 年以內再故意犯本件有期徒刑以上之罪，為累
    犯，應依刑法第47條第1 項之規定加重其刑。爰審酌被告前
    因施用毒品案件，業經觀察、勒戒及強制戒治併多次論罪科
    刑，仍未能戒除施用毒品惡習，再犯本件施用毒品犯行，顯
    見其意志不堅，委無足取，併衡其犯罪動機、目的、所犯施
    用毒品犯行究為自戕行為，及被告犯罪後於本院審理時坦承
    犯行，態度尚可等一切情狀，分別量處如主文所示之刑，並
    定其應執行之刑。扣案甲基安非他命（淨重0.2160公克，取
    0.0001公克鑑析用罄，餘0.2159公克），屬第2 級毒品，不
    問屬於被告所有與否，應依毒品危害防制條例第18條第1 項
    前段沒收銷燬之，另裝盛前開甲基安非他命之包裝袋1 個，
    可與其內毒品海洛因分別秤重（有交通部民用航空局航空醫
    務中心98年3 月20日航藥鑑字第0981378 號鑑定書1 份在卷
    可參），即無難以析離而無法個別宣告沒收之情事（參最高
    法院92年度臺上字第6911號判決意旨），而前開包裝袋為被
    告所有，供其裝盛甲基安非他命以避免裸露、逸出及潮濕並
    便於被告日後施用甲基安非他命之用，業經被告供承在卷，
    屬犯罪預備之物，應依刑法第38條1 項第2 款宣告沒收。
據上論斷，應依刑事訴訟法第273 條之1 第1 項、第299 條第1
項前段，毒品危害防制條例第10條第1 項、第2 項、第18條第1
項前段，刑法第11條前段、第47條第1 項、第51條第5 款，第38
條第1 項第2 款，判決如主文。
本案經檢察官鄭潔如到庭執行職務。
中    華    民    國    98    年    6     月    30    日
                        刑事第十五庭法  官  何燕蓉
此正本與原本無異。
如不服本判決，應於判決送達後10日內敘明上訴理由，向本院提
出上訴狀（應附繕本），上訴於臺灣高等法院。
                                    書記官  李崇文
中    華    民    國    98    年    7     月    1     日
附錄本案論罪科刑法條全文：
毒品危害防制條例第10條
施用第一級毒品者，處 6 月以上 5 年以下有期徒刑。
施用第二級毒品者，處 3 年以下有期徒刑。


司法院資訊處製作；財團法人民間司法改革基金會備份。
